【裁判字號】    90,訴,3959
【裁判日期】    901211
【裁判案由】    營利事業所得稅
【裁判全文】
臺北高等行政法院判決                          九十年度訴字第三九五九號
                              .
    原      告  台北國際商業銀行股份有限公司
    代  表  人  甲○○
    訴訟代理人  游勝福（會計師）
                林宜信（會計師）
                林瑞彬律師
    被      告  財政部臺北市國稅局
    代  表  人  張盛和（局長）
    訴訟代理人  丙○○
                乙○○
右當事人間因營利事業所得稅事件，原告不服財政部中華民國九十年三月十四日台財
訴字第○八九○○三八六○二號訴願決定，提起行政訴訟。本院判決如左：
    主  文
原告之訴駁回。
訴訟費用由原告負擔。
    事  實
一事實概要：
  原告民國（下同）八十六年度營利事業所得稅結算申報，申報出售短期票券損失新
  台幣（下同）四四○、○二一元，經被告初查否准認列，又原告申報扣繳稅款一五
  二、一九八、○八四元，被告初查以其中前手債券利息扣繳稅款三○、六七二、七
  五二元為前手所有，其按全額給付，代付他人之扣繳稅款非屬本身應繳納之稅款，
  乃將系爭三○、六七二、七五二元轉入債券成本項查核，否准抵減應納稅額，原告
  不服，申請復查，被告以八十九年四月二十八日財北國稅法字第八九○一五○三八
  號復查決定書否准變更，原告仍不服，提起訴願，亦遭財政部以九十年三月十四日
  台財訴字第○八九○○三八六○二號訴願決定駁回，遂提起本件行政訴訟。
二兩造聲明：
  (一)原告聲明：訴願決定及原處分均撤銷。
  (二)被告聲明：駁回原告之訴。
三兩造之爭點：
  (一)本件爭點：
    1.原告出售短期票券損失四四○、○二一元是否得自所得額中扣除？
    2.扣繳憑單之利息所得人，得否將前手息扣繳稅額申報抵稅或退稅？
  (二)原告主張之理由：
    1.本件之爭點涉及如下問題
      (1)關於出售短期票券損失部分：
        出售短期票券之損失如不可列為費用或損失是否有違租稅公平原則？
        財政部八十七年七月二十三日台財稅字第八七一九五四八○一號函釋是否
          違反稅捐法律保留原則？
        財政部八十七年七月二十三日台財稅字第八七一九五四八○一號函釋之解
          釋是否與所得稅法第二十四條第二項規定之意旨相符？是否符合論理法則
          ？
        以財政部八十七年七月二十三日台財稅字第八七一九五四八○一號函釋來
          否准八十六年營利事業所得稅結算申報所認列之短期票券損失，是否違反
          信賴保護原則或其他法律法理？
      (2)關於債券前手利息收入得否扣繳稅款部分：
        債券後手是否確向債券發行人取得全部利息？
        所得稅法第七十一條及第九十九條是否限定以自行繳納之稅款始有適用？
        人民依財政部六十四年九月四日台財稅字第三六四四○號函釋之扣繳方式
          報繳稅款是否應受信賴保護？財政部在公布七十五年七月十六日台財稅字
          第七五四一四六號函釋後並未明令廢止上述六十四年九月四日台財稅字第
          三六四四○號函釋，是否為再以積極之行為明示債券後手對代墊前手利息
          後之扣繳方式？
        依扣繳制度所繳之稅款是否可以被認為是債券成本？
        原告是否曾與前手移轉公法上之租稅扣抵權？
        本件之核定是否違反稅捐稽徵法第一條之一之規定？
    2.短期票券未到期前出售之損失：
      (1)短期票券之利息所得，已於到期兌領時全數課徵所得稅，其未到期前出售之
        損失，應得以認列：
        依所得稅法第二十四條第二項規定，營利事業有第十四條第一項第四類利息
        所得中之短期票券利息所得，應依第八十八條規定扣繳稅款外，不計入營利
        事業所得額。此外，依財政部七十四年二月十六日台財稅字第一二○五九號
        函釋，短期票券到期，扣繳義務人於給付利息時，應依規定扣繳率扣繳稅款
        ，並以付息時票券持有人為納稅義務人，開具扣繳憑單，向該管稽徵機關申
        報核驗。故目前之稽徵實務上，短期票券利息之課稅，雖以票券到期付息時
        最後一手持票人為課稅主體，就該票券發行期間全部利息所得，由扣繳義務
        人於給付利息時，依規定扣繳率扣繳稅款，不計入投資人當年度營利事業所
        得額或個人綜合所得總額課稅。但短期票券發行期間內買費轉手，其每次買
        賣之利率或高或低於發行之利率，其發行期間內之全部利息所得，已由全部
        投資人按其所得全數依法以扣繳方式繳納所得稅。所得既已課稅，則相關之
        損失，應得認列，始符租稅公平原則。
      (2)財政部七十年一月二十九日台財稅字第三○七六三號函釋，短期票券在未到
        期前出售之損失，營利事業可作當年度損失處理依所得稅法第十四條、第二
        十四條及各類所得扣繳標準第二條規定，短期票券到期兌償金額超過首次發
        售價格部分為利息所得，除按百分之二十扣繳稅款外，不併計綜合所得額或
        營利事業所得額，但並非最後一手持有人負擔全部利息所得之扣繳稅款，而
        是，全部之利息所得，分由各投資人取得，各投資人就其取得之利息所得負
        擔扣繳之稅額。不論其發行期間買賣轉手多少次，其依發行期間全部利息所
        得，已全數依法課徵所得稅。因是，依所得稅法第二十四條規定，其相關之
        成本、費用及損失，應得認列減除。此即為財政部七十年一月二十九日台財
        稅字第三○七六三號函釋所明定。該函釋自發布後至八十七年七月二十二日
        前一直為徵納雙方所遵循。
      (3)依租稅法定主義，租稅之課徵應有法律依據：
        財政部八十七年七月二十三日台財稅字第八七一九五四八○一號函釋「出售
        短期票券之損失不得認列」，然該函令未有任何法源依據。該函令係援引財
        政部六十九年八月二十五日台財稅字第三七一一四號函，進而引申為「既然
        短期票券未到期前出售之所得，不發生繳納所得稅問題，亦免予併計營利事
        業所得額，則其在未到期前出售之損失，亦不得列為費用或損失。」財政部
        八十七年七月二十三日台財稅字第八七一九五四八○一號函釋以六十九年八
        月二十五日函令自為引申，並未有所得稅法之條文依據，亦不符論理法則，
        蓋：
        出售短期票券之損失不准認列，勢必增加納稅義務人之應納所得稅金額，
          係對於人民納稅義務之事項，依憲法及中央法規標準法規定，應以法律定
          之，財政部八十七年七月二十三日台財稅字第八七一九五四八○一號函釋
          ，對購入短期票券在未到期前出售發生之損失，不得列為費用或損失，並
          無任何法律依據，顯違反稅捐稽徵法第一條所揭櫫之稅捐法律保留原則。
        如所得稅法第四條之一之立法技術即可知，所得稅法第二十四條第二項雖
          免除了短期票券利息所得計入營利事業所得額，（註：並非利息所得免稅
          ，而是延緩至短期票券到期時全部一次扣繳繳稅）但不當然表示出售短期
          票券之損失在無法律依據下不得計入營利事業之損失，否則所得稅法第四
          條之一即不須明定「證券交易損失亦不得自所得額減除」因此財政部八十
          七年函釋之推論基礎顯違論理法則。
      (4)財政部七十年一月二十九日台財稅字第三○七六三號函釋及八十七年七月二
        十三日台財稅字第八七一九五四八○一號函釋前後不一致，前釋示並非當然
        錯誤，司法院釋字第二八七號解釋，行政主管機關對行政法規所為之釋示，
        在後之釋示如與在前釋示不一致時，在前之釋示，並非當然錯誤。財政部八
        十七年七月二十三日台財稅第八七一九五四八○一號函釋，遽作營利事業購
        入短期票券，在未到期前出售之損失不得認列之規定，該函釋縱非無效，惟
        與前揭財政部七十年一月二十九日釋示見解不同，依上述司法院解釋，不能
        據此而認定在前之七十年度釋示之見解為錯誤，因是，不能將八十七年之解
        釋追溯適用於八十六年度之營利事業所得稅。
      (5)財政部八十七年七月二十三日台財稅字第八七一九五四八○一號函釋短期票
        券買賣損失不予認列，對納稅義務人不利，依稅捐稽徵法第一條之一，應自
        發布日始生效力依稅捐稽徵法第一條之一：「財政部依本法或稅法所發布之
        解釋函令，對於據以申請之案件發生效力，但有利於納稅義務人者，對於尚
        未核課確定之案件適用之。」財政部八十七年七月二十三日台財稅第八七一
        九五四八○一號函釋，明顯對納稅義務人不利，除據以申請之案件外，應自
        發布日始生效力。該函釋就短期票券出售損失不得認列之規定，縱非無效，
        依法僅能對自八十七年七月二十三日之後交易發生之出售損失始有其適用，
        方才適法，不能追溯既往。
    3.債券利息收入扣繳稅款
      (1)債券買賣採除息交易，係經政府主管機關於業務規則明訂，此種後手代墊前
        手利息之交易性質，即為後手得取得全部利息扣繳稅款之依據。依財團法人
        中華民國證券櫃檯買賣中心證券商營業處所買賣有價證券業務規則辦理（經
        證券暨期貨管理委員會核定），依該規則第五十一條：「債券之買黃均採除
        息交易。其迄給付結算日止賣方應得之利息，由買方併同成交價金支付賣方
        。：：：」買賣債券於兩兌息期間內購入時必須將自上次付息日至成交日間
        原屬賣方所有之利息併同成交價金支付於賣方，買方代墊賣方利息以後，再
        向債券發行人取得全部利息，因此後手（最後持有人）係因收取全部利息被
        扣繳全部利息之稅款。因扣繳制度致短少收回原墊付前手之利息，必須待結
        算申報時，以扣繳憑單抵繳稅款或申請退稅時才可收回，後手權益顯已受損
        ，如再不准後手就前手利息而被扣繳稅款辦理抵繳，實已有違誠信原則。
      (2)所得稅法第七十一條並未有扣繳稅款應為所得所有者之扣繳稅款，始得以之
        抵繳所得所有者之應納稅款或申請退稅之規定：
        謹參行為時所得稅法第七十一條規定：「(1)納稅義務人應於每年二月二十日
        起至三月底止，填具結算申報書，向該管稽徵機關申報其上一年度內構成綜
        合所得總額或營利事業收入總額之項目及數額，以及有關減免、扣除之事實
        ，並應依其全年應納稅額減除暫繳稅額、尚未抵繳之扣繳稅額，計算其應納
        之結算稅額，於申報前自行繳納。但短期票券利息所得之扣繳稅款，不得減
        除。(2)中華民國境內居住之個人全年綜合所得總額不超過當年度規定之免稅
        額及標準扣除額之合計數者，得免辦結算申報。但申請退還扣繳稅款，仍應
        辦理結算申報」。復參所得稅法第九十九條規定：「納稅義務人於繳納暫繳
        稅款時，得憑扣繳憑單抵繳，如不足額另以現金補足：如超過暫繳稅款數額
        時，其超過之數留抵本年度結算稅額」，均無明文規定，扣繳稅款應為所得
        所有者之扣繳稅款，始得以之抵繳所得所有者之應納稅額或申請退稅。訴願
        決定之駁回理由稱：「按所得稅法第七十一條及第九十九條雖分別規定：納
        稅義務人得以暫繳及扣繳稅款抵繳結算申報之應納稅額，及憑扣繳憑單抵繳
        稅款。『惟亦限定應以自行繳納之稅款始有其適用』」等語，顯非稅法之明
        文，訴願決定顯有誤解。
      (3)依財政部六十四年九月四日台財稅字第三六四四○號函釋，債票無論曾否轉
        讓，均應由付息機構以付息時之持票人為納稅義務人，就全部利息一次扣繳
        所得稅，依法填報扣繳憑單。既以付息時之持有人為納稅義務人，就全部利
        息依規定扣繳，扣繳之稅款既從應付兌息人之利息中扣繳，扣繳之稅款自為
        兌領利息之納稅義務人所有，依法自應由持票人抵繳應納稅款或退稅，再依
        所得稅法第七十一條第一項但書規定，除短期票券利息所得之扣繳稅款不得
        減除外，前述扣繳稅款自得依同法第九十九條及第一百條之規定，憑以抵繳
        營利事業應納稅額或退還稅額。所有之債券投資人自前揭財政部函釋發布以
        來，均依此規定申報並獲核定，稽徵機關與納稅義務人早以循此建立了信賴
        保護關係，原處分未經任何事前宣導即率先改變徵稅方式，使納稅人蒙受重
        大損失，顯有不法。至於買受人應申報之利息收入金額，則依財政部七十五
        年七月十六日台財稅字第七五四一四一六號函釋，營利事業買賣債券，利息
        收入之認定係按債券持有期間依債券面值及利率計算。因是，如債券買賣之
        前手為營利事業，其持有期間依債券票面利率計算之利息所得已計入其營利
        事業所得課稅，因無扣繳憑單抵繳，需全額自行繳納，而後手兌息之營利事
        業就其持有期間利息收入申報，前手及後手申報之債券利息收入之和即等於
        全部兌領利息，並以該利息被扣繳稅款抵繳應納稅款或退還，符合所得稅法
        規定。而依被告之新方式認定，持票人於兌息時被扣繳稅款不准全用以抵繳
        或退稅，政府之實際稅收將大於應課徵之稅額，造成重複課稅，而嚴重影響
        債票投資人之合法權益，其適法性顯有瑕疵。且財政部為前述七十五年七月
        十六日台財稅字第七五四一四一六號函釋時並未同時廢止六十四年九月四日
        台財稅字第三六四四○號函釋，顯係更一次以積極之行為肯認六十四年九月
        四日台財稅字第三六四四○號函釋之合法性（財政部為七十五年七月十六日
        台財稅字第七五四一四一六號函釋時不可能未注意到六十四年九月四日台財
        稅字第三六四四○號函釋），因此原處分無由忽略該二函釋所造成之課稅方
        式。被告復查決定之駁回理由稱：「前揭財政部函釋雖規定營利事業買賣公
        債，可按持有期間列報利息收入。並未規定營利事業於兩付息日間買回公債
        ，按持有期間列報利息收入，即得以全期扣繳稅款抵繳其申報應納稅額」。
        惟參諸財政部函釋，亦並未規定，營利事業於兩付息日間買回公債，按持有
        期間列報利息收入，不得以全期扣繳稅款抵繳其申報應納稅額，況且，納稅
        義務人以扣繳憑單之扣繳稅額抵繳應納稅額或申請退稅本為：所得稅法所明
        定，無須財政部另以函釋核准，納稅義務人依法自得以全期扣繳稅款抵繳其
        申報應納稅額，原處分顯有違誤。
      (4)本件無租稅扣抵權移轉之問題：
        被告復查決定之駁回理由又稱：「本件申請人於利息兌領日買回公債，前手
        兌領之利息及系爭扣繳稅款均為前手所有，系爭前手兌領之利息，依規定既
        不列為申請人之利息收入，即該前手息部分之納稅義務人並非申請人，其本
        身既無該項所得，縱扣繳憑單為申請人之名義，亦非扣繳稅款之實際納稅義
        務人，自不得以之抵繳應納稅額或申請退稅。又原告買回債券之全部購買價
        格為取得債券之成本，不得謂取得成本之一部分係得扣抵應納稅額之扣繳稅
        款，且債券之前手持有人既為實際利息所得者，因該項所得而發生之扣繳及
        納稅義務，依實質課稅原則，自應同屬於實際所得之人，況公法上之租稅扣
        抵權，非得以私經濟交易而移轉。」此駁回理由與稅法明文規定不符，原告
        既為法律上有權向債票發行機構請求並收取利息之人，兌息時被依稅法規定
        按全部兌領利息為扣繳，於稅法規定之扣繳憑單上為所得者及納稅義務人，
        亦即原告係依當時稅法相關規定扣繳稅款，原告並未與前手為任何移轉公法
        上租稅扣抵權之合意，故訴願決定認事用法顯有違誤。
      (5)扣繳稅款依現時徵繳精神並非最終應納稅額，所得稅法相關條文均已明確指
        明，被告核定方式，違反租稅法律規定及衍生重複課稅之弊：
        國家租稅法律訂有扣繳制度，係基於便利國庫資金調度及便於課稅而設，然
        無論如何納稅義務人所繳納者為稅款，絕無當作成本資用之意，原處分縱認
        原告扣繳錯誤，所應為者保將扣繳稅款退回，豈有指鹿為馬，逕將所繳稅款
        列為費用之理？故原處分顯有重大違誤。
      (6)本件核定係於法律規定外，另行創設新的租稅權利義務：
        退萬步言之，依稅捐稽徵法第一條之一規定：「財政部依本法或稅法所發布
        之解釋函令，對於據以申請之案件發生效力，但有利於納稅義務人者，對於
        尚未核課確定之案件適用之。」本件之所以產生問題，在於驟看之下，似乎
        有稅負不公平之感，但依租稅法律主義，其實不然。在債券買賣交易時，原
        告以附買回交易條件，賣債券給個人，個人在債券到期日前，將債券賣回給
        原告，個人所得相當於利息收入之買賣差價，屬於證券交易所得，基於所得
        稅法第四條之一之規定免稅，不必併入綜合所得課稅；而原告只認列到期日
        前一日式前數日之買回後持有期間的利息所得，卻可享用以全期利息為扣繳
        基礎金額之扣繳稅款。惟依財政部上述七十五年七月十六日台財稅字第七五
        四一四一六號函釋，得以按自己持有期間計算之利息作為申報課稅之所得淨
        額，係基於租稅法律主義，所得享有之權利。事實上，因為這些作法，反映
        於降低公債發行之標售利率之價格，有利於降低政府發行公債之利息成本，
        係對總體經濟有益之租稅措施。因此，如政府執行稅法之政策變更，認為營
        利事業買賣債券，不得繼繽依上述財政部七十五年七月十六日台財稅字第七
        五四一四一六號函之方式申報課稅利息所得淨額，此係基於法律規定外，另
        行創設新的租稅權利義務，依上述稅捐稽徵法第一條之一之規定，亦僅能對
        嗣後新發行之債券有其適用。
    4.稅捐稽徵法第一條之一實應明確適用本件：稅捐稽徵法第一條之一之立法緣由
      ，係歷來租稅案件主管機關之解釋函令均為稅捐稽徵機關執法之主要依據，其
      新訂或變更經常使多年來形成之租稅報繳慣例驟然變更，使企業經營者之租稅
      義務長期處於不確定狀態，影響國家形象。故為使納稅義務人的租稅負擔能具
      備期待可能性，增訂「解釋函令不利益不溯及既往」條款，否則納稅義務人依
      當時有效的租稅法令繳納應繳稅捐，事過境遷，由於租稅主管機關財政部之態
      度及見解改變，而使納稅義務人租稅負擔產生重大變化，甚至溯及過去五年的
      稅捐，影響納稅義務人權益甚大。是以，財政部八十七年七月二十三日台財稅
      字第八七一九五四八○一號函釋，縱非在法律規定外，另行創設新權利義務，
      惟依稅捐稽徵法第一條之一之立法意旨，基於不利納稅義務人之前提，仍不得
      追溯適用。故原告八十六年認列出售短期票券未到期前損失，不應追溯適用前
      述函釋，予以否准認列之。況原告持有短期票券所得利息收入，確有繳百分之
      二十之扣繳稅款，被告卻說未曾繳稅，亦與事實不符。
    5.可否抵繳債券前手息扣繳稅款部分再詳述如左：
      (1)債券買賣交易時，原告以附買回交易條件，賣債券給個人，個人在債券到期
        日前，將債券賣回給原告，個人所得相當於利息收入之買賣差價，屬證券交
        易所得：如同投資人於被投資公司發布盈餘分配後，將含權或含息之股票賣
        出，個人按買賣差價計算證券交易所得，基於所得稅法第四條之一規定免稅
        ，不必併入綜合所得課稅，是以前手買賣債券既屬證券交易所得，前手息於
        債券交易實務中並不存在。
      (2)債券前手息之實際納稅義務人為何：依財政部六十四年九月四日台財稅字第
        三六四四○號函釋，公債無論是否轉讓時，均以付息時之持票人為納稅義務
        人，就全部利息一次扣繳所得稅。另依被告九十年八月二十一日答辯狀二所
        述，原告於兌領日前買回公債，兌領之利息及扣繳稅款均為前手所有；本身
        並無所得，亦非扣繳稅款之實際納稅義務人，實與財政部六十四年九月四日
        台財訴字第三六四四○號函釋相抵觸。是以，被告仍堅持原告既非納稅義務
        人，自不須就利息兌領時之全部利息辦理扣繳申報之見解，針對原告誤就前
        手息併入本身利息收入溢扣繳之稅款，請准予申請退回。
      (3)行政自我拘束原則之應用：依行政程序法第四條之規定：「行政行為應受法
        律及一般法律原則之拘束」，並且「行政行為，非有正當理由，不得為差別
        待遇」，為同法第六條明定，是以將平等原則要求明文化。平等原則在不同
        的國家行為範疇各有內涵不同的展現，於裁量性行政行為以及不需法律保留
        的行政活動（如授益性行為、特別身分關係中的管理關係），平等原則即具
        體化為「行政自我拘束」原則。因為在此類行政領域中，行政行為有相當的
        自由決定空間，或者無成文性規定可供遵循，行政機關原則上得依據個案實
        際情況、財政資源分配等因素，決定是否從事特定行為以及該行政活動之內
        容，人民並無主觀的公權利以請求公權力機關做成特定內容的行政行為。惟
        行政機關亦非完全不受拘東，基於前述平等原則的要求，行政行為必須受案
        件事實相同之「行政先例」所拘束，如過去曾經就相同之案件事實所做之決
        定，如欠缺正當理由，必須依循之前的先例，做出相同之行政決定。然而，
        行政權原有之自由決定空間亦非完全被剝奪，行政機關如能合理說明當下的
        案件事實與過去之先例有何不同，而必須從事差別待遇（即行政機關就此負
        有舉證之責），仍得作出與先例不同之決定。多年來，原告於申報營利事業
        所得稅時，認列持有期間之利息所得，並且以全期利息為扣繳基礎金額之扣
        繳稅款，申報抵稅已形成前述「行政先例」之情事。以八十五年營利事業所
        得稅申報案為例，原告於利息收入調節表載明「債券成本」，即屬於中途購
        入債券屬於前手息部分之利息，被告審查本件時並曾於八十七年三月七日來
        函請求調閱八十五年度工作底稿，並要求針對有價證券部門所發生之費用之
        利息，提示相關資料及提具補充說明，根據其調查結果，調整營利事業所得
        稅在案，是以被告答辯書四中提及原告之營利事業所得稅結算申報均採書面
        審核或選項查核方式，致造成原告投機不合法之申報方式等語，顯非事實。
        原告一向循同樣原則誠實申報納稅，從不隱瞞事實，被告亦曾調閱原告工作
        底稿調查，如被告當時與目前之見解相同，早就可以輕易發現原告及其他金
        融機構之報稅方式。惟被告竟於其「行政先例」已形成債券市場之交易慣例
        ，並據以為計算交易價格之基礎，不尊重「行政自我約束原則」之精神，驟
        然改變見解，實違反政府誠信甚鉅。
  (三)被告主張之理由：
    1.關於出售短期票券損失部分：
      查原告本期申報出售短期票券損失計四四○、○二一元，被告初查以系爭出售
      短期票券損失，依財政部八十七年七月二十三日台財稅第八七一九五四八○一
      號函釋意旨不得列為費用或損失，乃否准其認列。原告不服，略謂前揭八十七
      年函釋係六十九年函釋之反面解釋，無法源依據：又到期前出售短期票券所取
      得之利息收入，雖毋需扣繳稅款，惟事實上該項利息收入已被課徵百分之二十
      稅額，是前揭八十七年函釋已誤解六十九年函釋之意義，被告援引八十七年之
      函釋核定原告八十六年度營利事業所得稅，有違法令不溯既往原則等語，申經
      被告復查決定略以：營利事業所得稅未到期前出售短期票券所取得之利息收入
      ，既毋需扣繳稅款，亦免予併計當期營利事業所得額課稅，其在未到期前出售
      發生之損失，自不得列為費用或損失，於計算營利事業所得額時減除，是原核
      定依前揭財政部函釋意旨否准認列，並無不合。次以當法律有意義不明或不備
      時，或法條文字雖無明文規定，而依論理顯然含有其意義情況時，均得就法律
      予以解釋，從而前揭函釋有關營利事業所得稅出售短期票券所取得利息收入免
      併入所得額課稅，其出售損失亦不得列為費用或損失之規定，乃係本於所得稅
      法第二十四條有關營利事業所得計算及短期票券利息所得，除扣繳稅款外不計
      入營利事業所得額課稅之規定意旨所作之解釋，並未於法律規定外，另行創設
      新權利義務，即應自解釋法律之生效日起，有其適用，所訴顯有誤解等由，駁
      回其復查之申請，於法並無不合。原告向財政部提起訴願，訴願決定亦持與被
      告相同之論見，並以原告主張依財政部七十年一月二十九日台財稅第三○七六
      三號函釋短期票券相關成本、費用與損失，應得認列減除云云，資為爭議，惟
      查財政部七十年一月二十九日台財稅第三○七六三號函釋，自始並未編入所得
      稅法令彙編，依財政部七十六年五月六日台財稅第七六四五五○○號函令，不
      再援引適用。所訴顯有誤解，不足採據，乃駁回其訴願。茲原告復執前詞爭執
      ，仍難謂為有理由。
    2.關於尚未抵繳之扣繳稅款部分：
      (1)按「納稅義務人應於每年二月二十日起至三月底止，填具結算申報書，向該
        管稽徵機關，申報其上一年度內構成：：：營利事業收入總額之項目及數額
        ，以及有關減免、扣除之事實，並應依其全年應納稅額減除暫繳稅額、尚未
        抵繳之扣繳稅額及可扣抵稅額，計算其應納之結算稅額，於申報前自行繳納
        。」為所得稅法第七十一條第一項所明定。又「本債票無論曾否轉讓，均應
        由付息機關，以付息時之持票人為納稅義務人（記名式者為最後記名之人）
        就全部利息一次扣繳所得稅；並根據持票人之身分證明，依法填報扣繳憑單
        。納稅義務人為中華民國居住之個人或營利事業者，應將該項利息所得，依
        法合併當年度申報所得稅。」及「營利事業或個人買賣國內發行之公債、公
        司債及票券金融債券，買受人若為營利事業，可由該事業按債券持有期間，
        依債券之面值及利率計算『利息收入』，如其係於兩付息日間購入債券，則
        以售價減除其購進該債券之價格及依上述計算之利息收入後之餘額作為其證
        券交易損益。買受人若為個人，因個人一般多未設帳，應一律以其兌領之利
        息金額併入其當期綜合所得稅課徵。」亦經財政部六十四年九月四日台財稅
        第三六四四○號函及七十五年七月十六日台財稅第七五四一四一六號函釋有
        案。
      (2)本件原告本期申報尚未抵繳之扣繳稅款一五二、一九八、○八四元，被告初
        查以其中債券利息扣繳稅款三○、六七二、七五二元為前手所有，原告購入
        債券之價款，應按減除前手利息之扣繳稅額後之餘額給付前手，其按全額給
        付，代付他人之扣繳稅款非屬本身應繳納之稅款等因，乃將系爭扣繳稅款三
        ○、六七二、七五二元轉入為債券成本項下查核，否准其抵減應納稅額。原
        告不服，略稱債券到期時，債券持有人得持息票至債券發行人處兌領整個發
        行期間之利息並取得其扣繳憑單，依所得稅法第七十一條第一項但書規定，
        前項扣繳稅款自得依同法第九十九條及第一百條規定，納稅義務人繳納所得
        稅時，得憑扣繳憑單抵繳，故原告於申報所得稅時，依法就扣繳憑單記載之
        扣繳稅額全數抵繳應納稅額，並無不合，原核定將應退還之扣繳稅額逕予轉
        列營業成本，不無違反前述租稅法律規定。且系爭前手利息扣繳稅款既否准
        抵減應納稅額，而前手亦無法取得扣繳憑單抵稅，政府顯有重複課稅，其適
        法性顯有瑕疵等情等語，申經被告復查決定略以：所得稅法第七十一條及第
        九十九條雖分別規定，納稅義務人得以暫繳及扣繳稅款抵繳結算申報之應納
        稅額，及憑扣繳憑單抵繳稅款，惟亦限定應以自行繳納之稅款始有其適用。
        又前揭財政部函釋雖規定營利事業買賣公債，可按持有期間列報利息收入，
        惟並未規定營利事業於兩付息日間買回公債，按持有期間列報利息收入，即
        得以全期扣繳稅款抵繳其申報之應納稅額。次以原告於兌領日前買回公債，
        兌領之利息及扣繳稅款均為前手所有：本身並無所得，亦非扣繳稅款之實際
        納稅義務人，縱扣繳憑單係以原告名義開立，然系爭扣繳稅款非其負擔及繳
        納，依前述規定及首揭查核準則規定意旨，自不得以之抵繳應納稅額或申請
        退稅。復以本案前手債券利息既非原告之所得，其取得系爭債券所代付之前
        手利息扣繳稅款雖否准抵減應納稅額，然原核定已同額轉入債券成本核認在
        案，自無不當。又原告買回債券之全部購買價格為取得債券之成本，不得謂
        取得成本之一部分係得扣抵應納稅額之扣繳稅款，且債券之前手持有人既為
        實際利息所得者，因該項所得而發生之扣繳及納稅義務，依實質課稅原則，
        自應同屬於實際所得之人。況公法上之租稅扣抵權，非得以私經濟交易而移
        轉，原告訴稱有權將系爭扣繳稅額抵繳應納稅款，政府溢收稅款不合理現象
        云云，顯係誤解等由，駁回其復查之申請，揆諸首揭規定，並無不合。向財
        政部提起訴願，亦持與被告相同之論見，駁回其訴願。
      (3)又此部分之爭點乃『原告之稅基基礎與其應納稅款及得扣抵之扣繳稅款是否
        相符？』謹分述如次：
        系爭所得是否為原告之所得？原告有無併入其所得稅申報？
          查此部分因原告承作公債附買回條件交易所取得之公債利息，係就其持有
          期間之利息收入列報為利息所得，並經被告按其申報數核定所得。該已列
          入申報及核定之所得所相關之扣繳稅額，亦經被告核認准予抵繳原告之應
          納稅額在案。惟本件『系爭所得』則為原告買回公債其前手持有期間之利
          息收入，原告『未將系爭所得併入其營利事業所得辦理結算申報』，已為
          兩造所不爭。
        系爭所得所衍生之扣繳稅額可否用以抵繳原告之應納稅款或申請退還？
          系爭前手持有期間之利息所得扣繳稅額，其相關所得既非為原告之所得，
          且原告亦無列入其營利事業所得稅申報及核定，依據所得稅法第七條第四
          項規定及同法第七十一條、第九十九條、第一百條等規定，並參酌所得稅
          實質課稅之精神，對於系爭原告未承擔納稅義務部分之所得，原告自無從
          享有以扣繳稅額抵繳其應納稅額或申請退還之權利。
      (4)原告認被告驟然變更課稅方式，有違公法上信賴保護原則乙節：查本件之爭
        點及法律依據如上所述，前開所得稅法有關扣繳稅額得否抵繳稅款之規定，
        適用迄今並未變更，被告亦無對之改變核課方式。惟因營利事業所得稅之調
        查核課向採選案及選項查核方式，尤以原告等金融業者之營利事業所得稅結
        算申報均採會計師查核簽證申報，被告原無需就各案件逐案逐項查核，或逕
        採暫按書面審核核定之方式，致造成原告等投機不合法之申報方式。嗣經被
        告查覺後依據稅捐稽徵法第二十一條規定及營利事業所得稅結算申報書面審
        核案件抽查辦法之規定，予以抽查核定，自屬於法有據，為此請判決如被告
        答辯狀之聲明。
    理  由
一關於原告出售短期票券損失四四○、○二一元是否得自所得額中扣除部分：
  (一)按「營利事業所得之計算，以其本年度收入總額減除各項成本費用、損失及稅捐
    後之純益額為所得額。營利事業有第十四條第一項第四類利息所得中之短期票券
    利息所得，除依第八十八條規定扣繳稅款外，不計入營利事業所得額。」為所得
    稅法第二十四條所規定。又「‧‧‧營利事業購入短期票券，在未到期前出售所
    取得之利息收入，毋需扣繳稅款，亦免予併計當營利事業期所得額課稅。」及「
    營利事業購入短期票券，在未到期前出售發生之所得，依本部六十九年八月二十
    五日台財稅第三七一一四號函規定，並不發生繳納所得稅問題，亦免予併計營利
    事業所得額；其在未到期前出售發生之損失，亦不得列為費用或損失，於計算營
    利事業所得額時減除。」分別為財政部六十九年八月二十五日台財稅第三七一一
    四號函及八十七年七月二十三日台財稅第八七一九五四八○一號函釋示在案，後
    函應係補充前函而為，且不違反所得稅法第二十四條之立法目的，應可採用。至
    於財政部七十年一月二十九日台財稅第三○七六三號函並未編入該部所得稅法令
    彙編，業據被告於答辯狀載明在案，並有八十三年版及八十七年版「所得稅法令
    彙編」保留文號索引影本附卷可憑，不予援引適用。原告主張該函釋以營利事業
    購入短期票券，如未到期前出售予票券金融公司發生之損失，可作該事業當年度
    之損失處理之意旨，僅屬對於六十九年八月二十五日台財稅第三七一一四號函之
    補充說明，故歷年來票券公司買賣短期票券發生之損失，均得列為當年度損失處
    理及財政部六十九年八月二十五日台財稅第三七一一四號函釋到期前出售短期票
    券之所得免稅，並不當然意指到期前出售短期票券之損失不得認列，八十七年七
    月二十三日台財稅第八七一九五四八○一號函基於六十九年八月二十五日台財稅
    第三七一一四號函所為「對稱式」之反面推論，顯為錯誤等語，尚乏依據，合先
    敘明。
  (二)經查，本件原告八十六年度營利事業所得稅，並未申報未到期前出售短期票券所
    取得之利息收入，亦無扣繳該部分利息收入稅款之事實，為兩造所不爭執，復有
    原告八十五年度營利事業所得稅結算申報書，編號98欄載明「不計入所得額之短
    期票券利息所得稅後淨額一、三二九、九五八、七○九元」可憑，此部分之事實
    ，堪以認定。從而，依財政部六十九年八月二十五日台財稅第三七一一四號函釋
    ，營利事業所得稅未到期前出售短期票券所取得之利息收入，既毋需扣繳稅款，
    亦免予併計當期營利事業所得額課稅，則依財政部八十七年七月二十三日台財稅
    第八七一九五四八○一號函釋，在未到期前出售發生之損失，自不得列為費用或
    損失，於計算營利事業所得額時減除，始符收入、成本、費用配合原則。因此，
    原告八十六年度出售短期票券損失計四四○、○二一元，自不得列為損失，於計
    算營利事業所得額稅時減除。被告原核定以系爭出售短期票券損失部分，依首揭
    財政部八十七年七月二十三日台財稅第八七一九五四八○一號函釋不得列為費用
    或損失，乃否准其認列。原告不服，以前揭八十七年函釋係六十九年函釋之反面
    解釋，無法源依據；又到期前出售短期票券所取得之利息收入，雖毋需扣繳稅款
    ，惟事實上該項利息收入已被課徵百分之二十稅額，是前揭八十七年函釋已誤解
    六十九年函釋之意義，被告援引八十七年之函釋核定原告八十六年度營利事業所
    得稅，有違法令不溯既往原則等語，申經復查結果，被告除執相同理由外，並以
    行政解釋係在補充法令之效力，當法律有意義不明或不備時，或法條文字雖無明
    文規定，而依論理顯然含有其意義情況時，均得就法律予以解釋；又因營利事業
    所得稅未到期前出售短期票券所得之利息收入既予免稅，其相對出售損失如予認
    列，營利事業將雙重獲益造成侵蝕稅源及課稅不合理現象。惟營利事業於未到期
    前出售短期票券所得之利息收入或發生之損失如何列報，俾符合收入與成本、費
    用配合原則，法條無從針對稽徵技術作詳細規定，從而首揭函釋有關營利事業所
    得稅出售短期票券所取得利息收入免併入所得額課稅，其出售損失亦不得列為費
    用或損失之規定，乃係本於所得稅法第二十四條有關營利事業所得計算及短期票
    券利息所得，除扣繳稅款外，不計入營利事業所得額課稅之規定意旨所作之解釋
    ，並未於法律規定外，另行創設新權利義務，即應自解釋法律之生效日起，凡未
    確定之案件均有適用，此亦與行政院六十一年六月二十八日台財六二八二號令及
    司法院釋字第二八七號解釋意旨一致，故原告訴稱本件有違法令不溯既往原則，
    顯有誤解等由，以八十九年四月二十八日財北國稅法字第八九○一五○三八號決
    定駁回其復查之申請，揆諸首揭規定與說明，於法並無違誤，財政部訴願決定持
    相同理由駁回其訴願，亦無不合。茲原告復執前詞爭執，請求撤銷關於此部分之
    原處分及訴願決定，難謂為有理由。
二關於扣繳憑單之利息所得人，得否將前手息扣繳稅額申報抵稅或退稅部分：
  (一)按「本法稱納稅義務人，係指依本法規定，應申報或繳納所得稅之人。」「前條
    各類所得稅款，其扣繳義務人及納稅義務人如左：一‧‧‧二薪資、利息‧‧‧
    ；納稅義務人為取得所得者。」「納稅義務人應於每年二月二十日起至三月底止
    ，填具結算申報書，向該管稽徵機關，申報其上一年度內構成綜合所得總額或營
    利事業收入總額之項目及數額，以及有關減免、扣除之事實，並應依其全年應納
    稅額減除暫繳稅額、尚未抵繳之扣繳稅額及可扣抵稅額，計算其應納之結算稅額
    ，於申報前自行繳納。」「納稅義務人每年結算申報所得額經核定後，稽徵機關
    應就納稅義務人全年應納稅額，減除暫繳稅額、未抵繳之扣繳稅額、可扣抵稅額
    及申報自行繳納稅額後之餘額，填發繳款書，通知納稅義務人繳納。但‧‧‧」
    所得稅法第七條第四項、第八十九條第一項第二款、第七十一條、第一百條前段
    分別定有明文。因此，有取得利息所得者，即為納稅義務人，應主動申報利息所
    得，如符合扣繳稅額抵繳應納稅款之規定者，即可抵繳稅款，不以是否取得扣繳
    憑單為要件。則所得稅法有關利息所得，得以扣繳稅額抵繳應納稅款者，係以依
    所得稅法規定，應申報或繳納利息所得稅之「納稅義務人」而言；換言之，得為
    扣繳稅額抵繳應納稅款之對象為應將利息所得申報、繳納所得稅，為承擔納稅義
    務者為限；反之，如未申報利息所得，而未繳納利息所得稅者，則無扣繳稅額抵
    繳應納稅款之適用，此為當然之解釋。至於第三人取得利息所得部分，是否得抵
    繳應納稅款，核與納稅義務人無關，縱令事實上係由納稅義務人代繳稅款，並不
    能因此變更公法上納稅義務之主體。是該項利息所得之扣繳稅款，僅能由該之第
    三人依法抵繳之，其代繳稅款之納稅義務人，自無以自己名義請求抵繳稅款之權
    利。
  (二)次按六十四年五月三十一日公布施行之「中央政府建設公債發行條例」第六條規
    定：「本公債分為甲、乙兩種。甲種公債利息所得，不免繳所得稅；乙種公債利
    息所得，免繳一部或全部所得稅，由財政部審酌發行時全部狀況擬訂，報行政院
    核定。」財政部鑑於過去發行乙種國庫券時，如在一年中有轉手多次者，依該部
    （）台財稅第三八六一九號函釋，係由中央銀行將個別分段持有之資料移送財
    稅資料處理中心，憑以計算各人之所得憑以課稅之情形，增加稽徵機關執行之困
    難，亦無法辦理扣繳。該部為簡化稽徵作業及扣繳手續，遂於六十四年九月一日
    依上開條例發行甲種公債第一期債票十六億時，以六十四年九月四日台財稅第三
    六四四○號函釋：「本債票無論曾否轉讓，均應由付息機構，以付息時之持票人
    為納稅義務人（記名式者為最後記名之人）就全部利息一次扣繳所得稅；並根據
    持票人之身分證明，依法填報扣繳憑單。納稅義務人為中華民國居住之個人或營
    利事業者，應將該項利息所得，依法合併當年度所得申報所得稅。」就中央政府
    建設公債甲種債票利息，改以付息時之債票持有人就全部利息一次扣繳所得稅，
    與所得稅法第八十八條、八十九條、第九十二條規定不牴觸，可以採用。
  (三)再按一般公債、公司債、金融債券等因載有約定之利率，債券持有人依民法第六
    十九條、第七十條規定，對於此項約定利息按權利存續期間之日數，取得其法定
    孳息。此項利息未獲付支付前，如將債券讓售，依同法第二百九十五條第一項前
    段規定，推定其隨同原本移轉於受讓人，債券原持有人因而經由買賣價金取得是
    項利息收益。因此，債券之買賣，如係於該債券之付息日為之，讓售價格之認定
    ，尚不生何疑義；若於兩付息日間為之，其買賣價格中實已包括兩部分，一為取
    得債券所支付之對價，另一為未屆付息日該債券法定利息請求權之讓與價金。惟
    由於買賣債券之交易所得停徵，「利息所得」與「證券交易所得」如未明確劃分
    ，除將造成原持有人之法定利息收益，將誤為證券交易所得免稅外，並將增加債
    券利息兌領人之利息所得，造成課稅錯誤。財政部乃於七十五年七月十六日以台
    財稅第七五四一四一六號函釋：「營利事業或個人買賣國內發行之公債、公司債
    及金融債券，買受人若為營利事業，可由該事業按債券持有期間，依債券之面值
    及利率計算之『利息收入』，如其係於兩付息日間購入債券並於取息前出售者，
    則以售價減除其購進該債券之價格及依上述計算之利息收入後之餘額作為其證券
    交易損益。買受人若為個人，因個人一般多未設帳，應一律以其兌領之利息金額
    併入其當期綜合所得稅課徵。」闡明營利事業應按實際情形列報利息收入，其債
    券賣出時超過購進價格及利息收入後之餘額為證券交易損益；並附帶說明個人因
    未設帳，應一律以兌領之利息併入其綜合所得稅課稅，符合所得稅法課稅公平之
    原則。因此，所謂債券「前手息」，乃為區分債券利息兌領人所持有債券期間申
    報所得之利息，及非持有（即其前手持有）期間，未申報所得之債券利息，而予
    分野界定之名詞。依上開函釋可知，前手息所得者如為營利事業者，應按其持有
    債券期間，計算利息所得課徵營利事業所得稅；惟前手息所得者如為個人者，因
    前手個人既未設帳又無扣繳憑單歸課資料，其不列入綜合所得稅結算申報，稽徵
    機關亦未予核課其綜合所得稅；營利事業如係債券利息兌領人，僅按其持有債券
    期間，計算利息所得課徵營利事業所得稅，依前開所得稅法規定，亦僅就申報利
    息所得範圍內之扣繳稅額抵繳應納稅款，其未持有債券期間之其餘利息（即前手
    息），認非屬該營利事業之利息所得，毋庸申報，不課徵營利事業所得稅，因此
    而生之前手息扣繳稅款，自不在扣繳稅額抵繳應納稅款之列。
  (四)本件原告係經營短期票券之經紀、自營業務，八十六年度營利事業所得稅申報各
    類收益扣繳稅款，於「各類收益扣繳稅款與申報金額調節表」將「公債前手息」
    三○六、七二七、五二○元，自扣繳憑單給付總額一、五六三、九一四、九一三
    元中扣除，僅申報利息收入一、三二九、九五八、七○九元，但卻申報含前手息
    扣繳稅額在內之全部扣繳稅款三一二、七八二、七○八元。
    【計算式：1,563,914,913（扣繳憑單總額）－175,361,018（上期應收金額）
              ＋74,682,807（本期應收金額）
              －133,277,993（本期預收金額－公債前手息）＋
              （其他－什項息，已開立發票）－8（尾差）
              ＝1,329,958,709（本期申報收入金額）312,782,708（扣繳稅額）】
  (五)揆諸上開規定與說明，原告既將公債前手息扣除，未申報為收入，即不得將因此
    而生之前手息扣繳稅額抵繳應納稅額，則原告將之列入抵繳稅額，於法即有未合
    。
  (六)被告原核定以其中債券前手息扣繳稅額三○、六七二、七五二元為前手所有，原
    告購入債券之價款，應按減除前手息扣繳稅額後之餘額給付前手，其按全額給付
    ，代付他人之扣繳稅款非屬本身應繳納之稅款等因，乃將系爭扣繳稅款三○、六
    七二、七五二元轉入為債券成本項下查核，否准其抵減應納稅額。原告不服，以
    債券買賣為其主要營業項目，又債券到期時，債券持有人得持息票至債券發行人
    處兌領整個發行期間之利息並取得其扣繳憑單，依所得稅法第七十一條及第八十
    九條規定，扣繳稅款均無不得抵繳應納稅額之明文。而依所得稅法第九十九條及
    第一百條規定，納稅義務人繳納所得稅時，得憑扣繳憑單抵繳，故原告於申報所
    得稅時，依法就扣繳憑單記載之扣繳稅額全數抵繳應納稅額，並無不合。原核定
    將應退還之扣繳稅額逕予轉列營業成本，實無法令依據及理由。且系爭前手息扣
    繳稅額既否准抵減應納稅額，而前手亦無法取得扣繳憑單抵稅，有溢收稅款及加
    重稅負之不合理現象等理由，申經被告復查結果，以所得稅法第七十一條及第九
    十九條雖分別規定，納稅義務人得以暫繳及扣繳稅款抵繳結算申報之應納稅額，
    及憑扣繳憑單抵繳稅款，惟亦限定應以自行繳納之稅款始有其適用。又前揭財政
    部函釋雖規定營利事業買賣公債，可按持有期間列報利息收入，惟並未規定營利
    事業於兩付息日間買回公債，按持有期間列報利息收入，即得以全期扣繳稅款抵
    繳其申報應納稅額；次以原告於兌領日買回公債，兌領之利息及扣繳稅款均為前
    手所有，本身並無所得，且係屬刻意安排，並「無持有期間」，亦非扣繳稅款之
    實際納稅義務人，縱扣繳憑單係以原告名義開立，然系爭扣繳稅款非其負擔及繳
    納，依前述規定及首揭查核準則規定意旨，自不得以之抵繳應納稅額或申請退稅
    。復以本件前手債券利息既非原告之所得，其取得系爭債券所代付之前手息扣繳
    稅款雖否准抵減應納稅額，然原核定已同額轉入債券成本核認在案，自屬公平合
    理，所訴將系爭扣繳稅額轉列營業成本，於法無據及加重稅負等語，自無足採。
    另以所得稅法第八十九條，係對各類所得扣繳義務人及納稅義務人之列舉規定；
    所得稅法第一百條，係對稅款退、補程序之相關規定，尚難執為本件系爭扣繳稅
    款申請退還之論據等由，以八十九年四月二十八日財北國稅法字第八九○一五○
    三八號復查決定駁回，並無不合。原告仍不服，向財政部提起訴願，除持相同論
    見外，並以原告所引債券買賣規則第五十一條規定，係規定前手利息應歸前手所
    有，應由買方併同成交價支付賣方，是前手利息之扣繳稅款，自為前手所有，尚
    難執為本案系爭扣繳稅款申請退還之依據等語，而以九十年三月十四日台財訴字
    第○八九○○三八六○二號決定駁回，亦無不合。
  (七)茲原告除執前詞外，並以所謂前手息在法律上應屬於前手之證券交易所得，並非
    利息收入；法律上既無對之行使利息所得扣繳之依據，亦無扣繳義務人及其他扣
    繳機制或扣繳稅款之歸屬使用的規定，顯見被告以虛擬之「前手息」及「前手息
    扣繳稅額」的觀念，以否准原告行使稅法上之租稅抵繳權，於法無據；又「前手
    息扣繳稅額」前手不能抵繳，變成國庫所有，實際上即是政府無法律上之依據向
    人民徵收額外之租稅，侵害原告（或擬制的前手利息之所得人）之財產權益；被
    告以此種理論上自相矛盾之擬制的租稅觀念，逾越法律，違法創稅，其處分行為
    違反租稅法定主義；至於被告將擬制之「前手息扣繳稅款」轉列為原告之「營業
    成本」，更是將人民公法上之租稅抵繳權（不論屬於原告或被告擬制之前手），
    無法律上之依據，以行政裁量權轉變為私法上的經濟權益，尤屬違法云云，請求
    撤銷關於此部分之原處分及訴願決定，揆諸首開規定及說明，為無理由，應予駁
    回。
三本件事證已臻明確，兩造其餘攻擊防禦方法，不影響本件判決結果，已無庸一一審
  究，併此敘明。
據上論結，本件原告之訴為無理由，爰依行政訴訟法第九十八條第三項前段，判決如
主文。
中    華    民    國      九十      年    十二        月      十一      日
                            臺 北 高 等 行 政 法 院  第 二 庭
                                           審 判 長  法    官  王立杰
                                                     法    官  陳雅香
                                                     法    官  黃本仁
右為正本係照原本作成。
如不服本判決，應於送達後二十日內，向本院提出上訴狀並表明上訴理由，如於本判
決宣示後送達前提起上訴者，應於判決送達後二十日內補提上訴理由書（須按他造人
數附繕本）。
中    華    民    國      九十      年    十二        月      十二      日
                                                     書 記 官  姚國華


司法院資訊處製作；財團法人民間司法改革基金會備份。
